最高法院刑事判決　　　　　　九十六年度台上字第六四六一號
上　訴　人　甲○○
選任辯護人　賴玉山律師
　　　　　　楊瀚濤律師
　　　　　　邱佩芳律師
上列上訴人因違反毒品危害防制條例等罪案件，不服台灣高等法
院高雄分院中華民國九十六年四月二日第二審判決（九十六年度
上訴字第四三三號，起訴案號：台灣高雄地方法院檢察署九十四
年度偵緝字第一三四二號），提起上訴，本院判決如下：
    主  文
上訴駁回。
    理　由
壹、轉讓第二級毒品部分：
按刑事訴訟法第三百七十七條規定：上訴於第三審法院，非以判
決違背法令為理由，不得為之。是提起第三審上訴，應以原判決
違背法令為理由，係屬法定要件。且必須依據卷內資料為具體之
指摘，並足據以辨認原判決已具備違背法令之形式，始屬相當。
本件原判決綜合全案證據資料，本於事實審法院之推理作用，認
定上訴人甲○○有其事實欄(一)所載之犯行，因而維持第一審論以
上訴人轉讓第二級毒品罪，量處有期徒刑八月，並諭知適當從刑
之判決，而駁回上訴人對於此部分之上訴，已詳細說明其所憑之
證據及認定之理由，核其所為之論斷，俱有卷存之證據資料可資
覆按；從形式上觀察，原判決並無違背法令之情形。上訴人之上
訴意旨略稱：民國九十二年七月九日修正公布而於九十三年一月
九日生效施行之毒品危害防制條例於其第八條第六項增列「轉讓
毒品達一定數量者，加重其刑至二分之一，其標準由行政院定之
。」之規定。行政院並於九十三年一月七日依據上述規定訂頒「
轉讓持有毒品加重其刑之數量標準」，依其第二條第一項第二款
之規定：轉讓、持有第二級毒品淨重十公克以上者，加重其刑至
二分之一。原判決認定上訴人轉讓第二級毒品大麻香菸一支予王
敬元施用，但對於上訴人持有及轉讓第二級毒品之數量是否已達
行政院所定加重其刑之標準，並未加以調查及說明，自有不當。
又本件係王敬元主動向伊索取大麻香菸施用，伊僅消極未予拒絕
而已，並無積極擴散毒品或危害他人健康之故意，且伊轉讓之大
麻香菸僅一支，數量極為輕微，犯後復坦承犯行，態度良好，原
判決量處有期徒刑八月，顯屬過重云云。然查原判決認定上訴人
僅轉讓「大麻香菸一支」，而通常香菸一支所能攙入之大麻粉末
數量甚微，顯然未達行政院所訂頒「轉讓持有毒品加重其刑之數
量標準」第二條第一項第二款所規定加重其刑之數量標準（即淨
重十公克以上），自無九十三年一月九日修正施行毒品危害防制
條例第八條第六項加重其刑規定之適用。而毒品危害防制條例上
述加重其刑之規定雖於上訴人行為後生效施行，但上訴人轉讓第
二級毒品之數量既未達上揭加重之標準，亦無新舊法之比較適用
問題。原判決對此未加以說明，理由固稍欠詳盡，但並不影響於
判決之結果。上訴意旨對此無關判決結果之枝節問題漫加爭執，
自非適法之第三審上訴理由。又刑罰之量定為事實審法院之職權
，倘其量刑並未逾越法定刑之範圍，亦無顯然違反罪刑相當或比
例原則之情形者，自不得任意指為違法。原判決審酌上訴人之素
行、犯罪手段、情節、所生危害以及犯後態度等一切情狀，認第
一審判決就上訴人轉讓第二級毒品部分量處有期徒刑八月，並未
逾越法定刑之範圍，亦無顯然違反罪刑相當或比例原則之情形（
按上訴人所犯轉讓第二級毒品罪之法定本刑為六月以上五年以下
有期徒刑，得併科新台幣七十萬元以下罰金），而予以維持，經
核於法並無不合。上訴意旨並未具體指摘原判決量刑究竟有何違
背法令或顯然違反罪刑相當或比例原則之情形，漫指原判決量刑
過重云云，亦非適法之第三審上訴理由。是本件上訴人對於轉讓
第二級毒品部分之上訴意旨並非依據卷內資料具體指摘原判決有
何違背法令之情形，徒就無關判決結果之枝節問題暨原判決量刑
輕重漫事爭辯，自不足據以辨認原判決已具備違背法令之形式，
依首揭說明，其此部分之上訴為違背法律上之程式，應予駁回。
貳、持有第二級毒品部分：
按刑事訴訟法第三百七十六條所列各罪之案件，經第二審判決者
，不得上訴於第三審法院，法有明文。本件上訴人被訴持有第二
級毒品案件，原審係依毒品危害防制條例第十一條第二項論處罪
刑，此部分核屬刑事訴訟法第三百七十六條第一款之案件，依首
開說明，既經第二審判決，自不得上訴於第三審法院，上訴人竟
仍就該部分一併提起上訴，顯為法所不許。其此部分之上訴為不
合法，亦應予駁回。
據上論結，應依刑事訴訟法第三百九十五條前段，判決如主文。
中　　華　　民　　國　九十六　年　 十一 　月　二十二　日
                      最高法院刑事第十二庭
                          審判長法官  洪　文　章
                                法官  王　居　財
                                法官  郭　毓　洲
                                法官  黃　梅　月
                                法官  邱　同　印
      本件正本證明與原本無異
                                      書  記  官
中　　華　　民　　國　九十六　年　 十一 　月　二十七　日
                                                Ａ
